【裁判字號】    97,交簡上,11
【裁判日期】    970630
【裁判案由】    公共危險
【裁判全文】
臺灣宜蘭地方法院刑事判決            97年度交簡上字第11號
上  訴  人  丙○○
上列上訴人因公共危險案件，不服中華民國九十七年一月二十九
日本院宜蘭簡易庭九十七年度宜交簡字第三０號第一審判決（聲
請簡易判決處刑案號：臺灣宜蘭地方法院檢察署九十六年度偵字
第四六九一號）提起上訴，本院管轄之第二審合議庭判決如下：
    主  文
上訴駁回。
    事  實
一、丙○○曾因違反肅清煙毒條例等案件，經法院判處應執行有
    期徒刑四年六月確定，民國九十三年十一月十二日縮刑期滿
    執行完畢。
二、九十六年十一月二十五日十五時許起至同日十九時許止之期
    間內，丙○○在宜蘭縣宜蘭市區與友人飲酒後，已無安全駕
    駛動力交通工具之能力，竟仍於同日十九時許，駕駛車牌號
    碼Ｑ三─七０六八號自用小客車返家。然於同日十九時三十
    分許，其駕車行經宜蘭縣礁溪鄉○○路○段三０號協進汽車
    修理廠前時，因酒後注意力及控制力顯著減弱而不慎擦撞由
    乙○○所駕駛停放路肩之車牌號碼Ａ七─二二一二號自用小
    客車後，即將前開自用小客車停放協進汽車修理廠前並步行
    返家。嗣據乙○○報警後，為警循線查獲，再於同日二十一
    時十九分許，測得其呼氣中所含酒精濃度為每公升零點五一
    毫克。
三、案經宜蘭縣政府警察局礁溪分局報告臺灣宜蘭地方法院檢察
    署檢察官偵查後聲請簡易判決處刑。
    理  由
一、訊據被告丙○○固自警詢至偵審中，均坦承其於九十六年十
    一月二十五日十五時許起至同日十九時許止之期間內，在宜
    蘭縣宜蘭市區與友人飲酒後，仍駕駛車牌號碼Ｑ三─七０六
    八號自用小客車返家，並於同日十九時三十分許行經宜蘭縣
    礁溪鄉○○路○段三０號協進汽車修理廠前時，不慎擦撞由
    被害人乙○○所駕駛停放路肩之車牌號碼Ａ七─二二一二號
    自用小客車，嗣其便將該部自用小客車停放協進汽車修理廠
    前並步行返家，迄至同日二十一時十九分許，經警查獲測得
    其呼氣中所含酒精濃度為每公升零點五一毫克等情屬實，惟
    辯稱：其酒後駕車肇事返家後，猶再與友人甲○○飲酒，故
    其駕車肇事時之呼氣中酒精濃度應較事後警方測得之數值為
    低等語。然查：
  (一)依卷附現場照片所示，被害人乙○○所駕駛停放路肩之車牌
    號碼Ａ七─二二一二號自用小客車後保險桿遭被告丙○○所
    駕駛之前開自用小客車擦撞造成之長條狀擦痕，即堪認定被
    告丙○○當時駕車自後擦撞之力道非輕。詎被告竟全然不知
    該段撞擊經過與車損結果，顯見其當時之意識及認知業已嚴
    重遭受酒精影響而有反應遲緩、感覺降低及敏捷度不足等危
    害駕駛安全之客觀事實甚明。
  (二)被告丙○○駕車肇事後，旋即下車步行離去，但其意識不甚
    清楚且走路搖搖晃晃等情，業據證人即被害人乙○○於警詢
    中指述綦詳。執此佐諸前述被告丙○○就肇事經過毫無所悉
    之客觀跡證，亦足認定被告飲酒後受酒精影響之程度，確已
    對整體用路人之交通安全造成實害，而達不能安全駕駛動力
    交通工具之狀態。
  (三)至證人甲○○到庭結證：其自九十六年十一月二十五日十九
    時四十分許起，在丙○○住處一同飲用中型瓶裝高梁酒一瓶
    至同日二十一時許才返家，過程中丙○○神情均正常等語，
    雖核與被告丙○○所辯情詞相合一致。惟被告前於警詢及偵
    查中皆未曾詳述供陳其於肇事後復與證人甲○○一同飲酒之
    情節俾供查明究否屬實，卻遲至上訴審理時，方提出證人甲○○為之作證，然亦無其他證據足以證明抑或補強該段經過
    情形，是證人甲○○所為證言之證明力仍稱薄弱而難盡信。
    是其究否於酒後駕車擦撞被害人乙○○所駕駛停放路肩之自
    用小客車後保險桿後，再有飲酒行為，即難遽予認定。況被
    告係於駕車返家途中，因前與友人在宜蘭縣宜蘭市區飲酒後
    ，肇致注意力及控制力顯然減衰因而肇事，自與其於肇事後
    是否復與證人甲○○飲酒分屬二事，亦即被告酒後不能安全
    駕駛動力交通工具之認定基準乃建立在其於酒後駕車以致肇
    事及其行動不穩與意識不清等客觀跡證，要非單純立基於其
    為警查獲所測得之呼氣中酒精濃度為認定本件事實之唯一證
    據基礎。從而，被告丙○○雖以其與證人甲○○於事後再有
    飲酒行為等語置辯，洵與其酒後不能安全駕駛因而駕車肇事
    之結果無涉，當難據此為其有利之認定。
  (四)此外，復有被告呼氣酒精濃度測試單、刑法第一百八十五條
    之三案件測試觀察紀錄表、被告手繪同心圓測試紀錄表、道
    路交通事故現場圖、道路交通事故調查報告表(一)、(二)、宜蘭
    縣警察局舉發違反道路交通管理事件通知單及現場照片在卷
    可稽，被告丙○○於飲酒致其已無安全駕駛動力交通工具之
    能力後，猶駕車上路以致肇事之各該事證咸臻明甚，犯行洵
    堪認定，應予依法論科。
二、按行為後法律有變更者，適用行為時之法律。但行為後之法
    律有利於行為人者，適用最有利於行為人之法律，刑法第二
    條第一項定有明文。查被告丙○○行為後，刑法第一百八十
    五條之三已於九十七年一月二日修正公布，並於同年月四日
    生效，修正前之法定刑為一年以下有期徒刑、拘役或三萬元
    以下罰金，修正後之法定刑則為一年以下有期徒刑、拘役或
    科或併科十五萬元以下罰金。是經比較修正前後之結果，當
    以被告行為時之刑法規定有利於被告。本件核被告丙○○之
    所為，係犯修正前刑法第一百八十五條之三之服用酒類，不
    能安全駕駛動力交通工具而駕駛罪。另被告曾因違反肅清煙
    毒條例等案件，經法院判處應執行有期徒刑四年六月確定，
    九十三年十一月十二日縮刑期滿執行完畢等情，有臺灣高等
    法院被告全國前案紀錄表可稽，茲其於執行完畢後五年之內
    ，故意再犯本件有期徒刑以上之罪，為累犯，應依刑法第四
    十七條第一項規定加重其刑。原審認被告丙○○所犯事證明
    確據以論罪，再綜依卷內事證、被告呼氣中酒精濃度數值、
    過失及所造成危害程度等一切情狀，於法定刑度內量處被告
    拘役五十日並諭知易科罰金之折算標準，認事用法均無違誤
    ，量刑亦稱妥適，被告空執陳詞提起上訴，為無理由，應予
    駁回。
據上論斷，應依刑事訴訟法第四百五十五條之一第一項、第三項
、第三百六十八條，判決如主文。
本案經檢察官賴淑萍到庭執行職務
中    華    民    國    97    年    6     月    30    日
                  刑事第四庭法審判長法  官  黃永勝
                                    法  官  辜漢忠
                                    法  官  陳嘉年
以上正本證明與原本無異。
本件不得上訴。
                                    書記官  葉瑩庭
中    華    民    國    97    年    6     月    30    日
附錄本案論罪科刑法條全文
修正前刑法第一百八十五條之三
服用毒品、麻醉藥品、酒類或其他相類之物，不能安全駕駛動力
交通工具而駕駛者，處一年以下有期徒刑、拘役或三萬元以下罰
金。


司法院資訊處製作；財團法人民間司法改革基金會備份。
